臺灣桃園地方法院民事簡易判決
111年度桃簡字第1189號
原      告  陳淵明  
訴訟代理人  陳鄭權律師
            王瑞奕律師
被      告  謝文凱  



上列當事人間請求拆屋還地等事件，本院於民國111年10月13日
言詞辯論終結，判決如下：
    主      文
被告應將門牌號碼桃園市○○區○○路00號建物遷讓返還予原告。
被告應給付原告新臺幣156,000元，及自民國111年7月8日起至返
還第1項建物之日止，按月給付原告新臺幣30,000元。
原告其餘之訴駁回。
訴訟費用由被告負擔。
本判決第1項、第2項前段得假執行，第2項後段屆期部分得假執
行。
原告其餘假執行之聲請駁回。
    事實及理由
壹、程序部分：
一、按簡易訴訟之訴狀送達後，原告不得將原訴變更或追加他訴
    ，但請求之基礎事實同一者，不在此限，民事訴訟法第436
    條第2項、第255條第1項但書第2款定有明文。經查，原告原
    起訴訴之聲明為：㈠被告應將門牌號碼桃園市○○區○○路00號
    建物（下稱系爭建物）回復原狀並遷讓返還予原告；㈡被告
    應給付原告新臺幣（下同）165,000元，並應自起訴狀繕本
    送達翌日起至履行第1項聲明時止，按月給付原告90,000元
    。嗣於審理中將聲明變更為如下聲明所示。核原告對本件被
    告之請求，乃基於系爭建物之租賃而來，足認其追加之部分
    ，請求之基礎事實同一，與原訴間具有共同性，而就原請求
    之訴訟及證據資料，於審理繼續進行在相當程度範圍內具有
    一體性，準此，原告上開所為訴之變更、追加，與上開程式
    均無不合，應予准許。
二、被告經合法通知，未於言詞辯論期日到場，核無民事訴訟法
    第386條各款所列情形，爰依原告之聲請，由其一造辯論而
    為判決。
貳、實體部分：
一、原告主張：被告前向原告承租系爭建物，並簽訂房屋租賃契
    約書（下稱系爭租約），約定租期自民國109年4月1日起至1
    13年12月31日止，每月租金15,000元，並應於每月5日前繳
    納，押租金則是30,000元。詎被告自110年9月起連續數個月
    未依約繳納租金，且經原告催繳後仍置之不理，原告業已於
    111年5月18日寄發存證信函通知被告於收受存證信函7日內
    付清租金，上開存證信函於111年5月23日寄達被告，惟被告
    仍未繳納租金，原告再於111年7月6日寄發存證信函向被告
    表示終止租約，而此存證信函於111年7月7日送達被告，故
    系爭租約於111年7月7日終止。系爭租約雖已終止，被告仍
    應給付原告之前積欠租金150,000元（自110年9月1日起至11
    1年6月30日止），且被告於系爭租約終止後並未依系爭租約
    第6條回復原狀，有債務不履行之情事，致原告需另行雇工
    清除，清潔費預估為36,000元，此部分需支出清潔費之損害
    應由被告負責，扣除押租金30,000元及加計清潔費用後，被
    告應給付原告156,000元；另被告於租賃關係終止後仍繼續
    無權占有使用系爭建物，獲有相當於每月租金15,000元，且
    系爭租約亦有違約金為每月租金5倍之約定，故併依民法第1
    79條、系爭租約之規定，請求被告自系爭租約終止之翌日即
    111年7月8日起按月給付原告90,000元。爰依系爭租約及不
    當得利之法律關係，提起本件訴訟等語，並聲明：㈠被告應
    將系爭建物遷讓返還予原告；㈡被告應給付原告156,000元，
    並應自111年7月8日起至履行第1項聲明時止，按月給付原告
    90,000元。
二、被告經合法通知，未於言詞辯論期日到場，亦未提出書狀為
    任何聲明或陳述。　　
三、得心證之理由：
　㈠系爭租約於111年7月7日終止：
　　按承租人租金支付有遲延者，出租人得定相當期限，催告承
    租人支付租金，如承租人於其期限內不為支付，出租人得終
    止契約；租賃物為房屋者，遲付租金之總額，非達2個月之
    租金，不得依前項之規定，終止契約，民法第440條第1項及
    第2項前段亦有明定。原告主張兩造訂有租約，兩造間之租
    約係自109年4月1日起至113年12月31日止，每月租金15,000
    元，被告於110年9月1日起均未繳納租金，原告於111年5月1
    8日寄發存證信函予被告，要求被告於7日內付清積欠租金，
    否則終止系爭租約，該存證信函已於111年5月23日送達被告
    ，惟被告未依限繳付租金，原告再於111年7月6日寄發存證
    信函予被告終止租約，存證信函於111年7月7日送達被告等
    情，業據原告提出系爭租約、存證信函為憑（本院卷第9頁
    至第10頁反面、第24至25頁、第29至30頁、第57至63頁）。
    而被告既受合法通知，而未於言詞辯論期日到場，亦未提出
    準備書狀為爭執，爰依民事訴訟法第436條第2項、第280條
    第3項準用第1項規定，視同自認，堪認原告上開主張為真實
    。則被告於催告期限之末日即111年5月30日仍未給付租金，
    則系爭租約於111年7月7日即經原告合法終止。　
  ㈡租金及回復原狀費用部分：
　  按乙方（即被告）於租期屆滿時，除經甲方（即原告）同意
    繼續出租外，應即日將租賃房屋誠心按照原狀遷空交還甲方
    ，不得藉詞推諉或主張任何權利，系爭租約第6條前段定有
    明文。次按承租人應依約定日期，支付租金，民法第439條
    前段定有明文。又押租金之主要目的在於擔保承租人履行租
    賃債務，故租賃關係消滅後，承租人如有欠租或其他債務不
    履行時，其所交付之押租金，發生當然抵充之效力（最高法
    院87年度台上字第1631號判決要旨參照）。經查，系爭租約
    已於111年7月7日屆期終止，業如前述，原告主張被告依系
    爭租約應按月於每月5日前給付租金15,000元，被告自110年
    9月1日至111年6月30日之期間均積欠租金，共計150,000元
    （計算式：15,000×10＝150,000元）。又被告於租約終止後
    即負有依系爭契約將系爭建物回復原狀並返還予原告之義務
    ，原告主張被告並未依系爭租約第6條約定回復原狀應負債
    務不履行損害賠償之責，而另行僱工將系爭房屋回復原狀需
    支出工程費共36,000元等節，有報價單在卷為佐（見本院卷
    第32頁），原告自得向被告請求此部分之費用，惟被告前已
    繳納押租金30,000元，則扣除押租金30,000元後，原告尚得
    向被告請求156,000元（計算式：150,000元＋36,000元－30,0
    00元＝156,000元）。
  ㈢相當租金之不當得利部分：
  ⒈按無法律上之原因而受利益，致他人受損害者，應返還其利
    益，民法第179條定有明文。而無權占有他人之土地，可能
    獲得相當於租金之利益，為社會通常之觀念，故如無權占有
    他人之房屋，加害人應返還之不當得利之範圍，為相當於租
    金之利益（最高法院97年度台上字第294號判決意旨參照）
    。
  ⒉查被告就系爭建物之租約於111年7月7日終止，業經認定如前
    ，其自111年7月8日起即無占用之正當權源，則其占有系爭
    建物無法律上之原因而受利益，致原告受有損害，自應返還
    原告相當租金之不當得利。是原告請求被告自110 年7月8日
    （即系爭租約終止日翌日）起按月給付相當於租金之不當得
    利15,000元，亦堪信憑。
　㈣違約金部分：
　　按乙方（即被告）於租期屆滿時，除經甲方（即原告）同意
    繼續出租外，應即日將租賃房屋誠心按照原狀遷空交還甲方
    ，不得藉詞推諉或主張任何權利，如不即時遷讓交還房屋時
    ，甲方每月得向乙方請求按照租金五倍之違約金至遷日完了
    之日止，乙方及連帶保證人丙方，絕無異議，系爭租約第6
    條定有明文。次按當事人得約定債務人於債務不履行時，應
    支付違約金；違約金，除當事人另有訂定外，視為因不履行
    而生損害之賠償總額，其約定如債務人不於適當時期或不依
    適當方法履行債務時，即須支付違約金者，債權人除得請求
    履行債務外，違約金視為因不於適當時期或不依適當方法履
    行債務所生損害之賠償總額，民法第250條第1項、第2項定
    有明文。系爭租約約定「甲方每月得向乙方請求按照租金五
    倍之違約金」，係以確保債務履行為目的，約定原告遲延返
    還房屋時所應支付之違約金，別無原告另得請求被告賠償之
    約定，依民法第250條第2項規定，應視為因不於適當時期履
    行債務所生損害之賠償總額，性質上屬於賠償總額預定性之
    違約金。惟按約定之違約金額過高者，法院得減至相當之數
    額，民法第252條定有明文，此於違約金之作用為懲罰抑為
    損害賠償額之預定，均有適用；又違約金之約定是否過高，
    應依違約金係屬於懲罰之性質或屬於損害賠償約定之性質而
    有不同，若屬前者，應依一般客觀事實、社會經濟狀況及當
    事人所受損害情形，以為酌定標準，若為後者，則應依當事
    人實際上所受損失為標準，酌予核減（最高法院50年度台抗
    字第55號裁定、87年度台上字第2563號判決意旨參照）。經
    查，被告於租約終止後無權占用系爭建物，所產生損害之租
    金收入部分業已經原告請求被告賠償相當租金之不當得利而
    填補，認原告主張按月以租金5倍即75,000元之違約金應屬
    過高，應予酌減，本院審酌被告未按時繳納租金而遭原告提
    前終止租約已屬無權占有系爭建物，卻迄今仍未將系爭建物
    返還，使原告無法取回系爭建物，認此情形應酌減至每月租
    金1倍即15,000元為適當。是原告基於系爭契約之約定，請
    求被告自111年7月8日起至返還系爭建物之日止，每月給付1
    倍租金之違約金15,000元，尚屬有據，應予准許，逾此範圍
    之請求，則屬無據，不應准許。　
四、綜上所述，原告依系爭租約及不當得利之法律關係，請求被
    告將系爭建物遷讓返還予原告，及給付原告156,000元，並
    自111年7月8日起至系爭建物返還之日止，按月給付原告30,
    000元，為有理由，應予准許，逾此範圍，為無理由，應予
    駁回。
五、本件原告勝訴部分係依簡易程序所為被告敗訴之判決，爰依
    同法第389條第1項第3款之規定，依職權宣告假執行。原告
    雖聲明願供擔保請准宣告假執行，僅係促使法院職權發動，
    無庸另為准駁之諭知。至原告敗訴部分，其假執行之聲請即
    因訴之駁回而失所依據，應併予駁回。
六、本件事證已臻明確，原告其餘攻擊防禦方法及舉證，經本院
    斟酌後，核與判決結果無影響，爰不予一一論述，併此敘明
    。
七、訴訟費用負擔之依據：民事訴訟法第79條。
中　　華　　民　　國　　111 　年　　10　　月　　28　　日
                  桃園簡易庭  法  官  曾耀緯
以上為正本係照原本作成。
如不服本判決，應於送達後20日內，向本院提出上訴狀並表明上
訴理由，如於本判決宣示後送達前提起上訴者，應於判決送達後
20日內補提上訴理由書（須附繕本）。
如委任律師提起上訴者，應一併繳納上訴審裁判費。
中　　華　　民　　國　　111 　年　　10　　月　　28　　日
                              書記官  吳宏明